【裁判字號】    90,上易,1101
【裁判日期】    900711
【裁判案由】    傷害
【裁判全文】
臺灣高等法院臺中分院刑事判決                    九十年度上易字第一一一號
    上  訴  人
    即  被  告  甲○○
    選任辯護人  鄭晃奇
右上訴人因傷害案件，不服臺灣臺中地方法院九十年度易字第六四三號中華民國九十
年三月九日第一審判決（起訴案號：臺灣臺中地方法院檢察署八十九年度偵字第一九
一二九、二○二二二號），提起上訴，本院判決如左：
      主    文
原判決撤銷。
甲○○連續傷害人之身體，處拘役肆拾日，如易科罰金，以佰元折算壹日。
      事    實
一、甲○○原係丁○○之夫（二人於本案發生之後，已於民國九十年五月間離婚），
    另係戊○○○之女婿，其等之間具有家庭暴力防治法第三條第一款、第三款所定
    之家庭成員關係。緣因甲○○與丁○○感情不睦，丁○○復又檢舉甲○○逃漏稅
    款數百萬元，致甲○○被檢察官提起公訴，二人感情交惡，乃暫時分居。民國（
    下同）八十九年五月七日下午三時許，丁○○與戊○○○、其姊馬金聲、其侄壬○○（八十六年六月五日生）等人，一同返回台中縣大雅鄉○○路玉水巷五十一
    號之住處，欲拍攝屋內照片，以為日後離婚財產分配請求之憑據，但為甲○○返
    家發現，甲○○即叫丁○○等人出去，丁○○等人不願出去，引起甲○○之不滿
    ，甲○○乃基於普通傷害之概括犯意，先動手毆打戊○○○頭部，繼又捉住壬○○欲將其推出門外，致使戊○○○受有頭部瘀傷，壬○○受有右肩瘀傷之普通傷
    害。嗣至翌日（即八日）早上七時三十分許，丁○○到甲○○在台中市○○○路
    九十六號之住處找甲○○理論時，甲○○再延承上開普通傷害之概括犯意，再與
    丁○○互毆（丁○○傷害李文雄部分，業被判處罰金一千元確定），而用力掐住
    丁○○之脖子，並推碰鐵門，致使丁○○受有頸部四處瘀傷（一×二公分、０．
    七×三公分、０．三×一公分、０．三×二公分）、胸部一處瘀傷（０．二×一
    ．五公分）、及左中指裂傷（０．０五×０．四公分）等普通傷害。
二、案經被害人丁○○、戊○○○、及被害人壬○○之法定代理人己○○等人，訴請
    台灣台中地方法院檢察署檢察官偵查起訴。
      理    由
一、訊據上訴人即被告甲○○（以下簡稱為被告）對伊於前開案發時間，係告訴人丁○○之配偶，另係告訴人戊○○○之女婿，及伊確因前開原因與告訴人丁○○感
    情不睦等情，已於偵、審中均坦承不諱，此外，被告亦是認前開案發時、地，伊
    亦確有在場，惟被告仍矢口否認伊有前開傷害告訴人丁○○、戊○○○、及被害
    人壬○○之犯罪情事，並辯稱：伊於八十九年五月七日下午三時許，到達台中縣
    大雅鄉○○路玉水巷五十一號之住處時，甫入門內，告訴人丁○○之姐夫何延富
    即叫伊滾出去，嗣告訴人丁○○等人並外出說要報警，伊當時並未對告訴人丁○○等人施加任何傷害，嗣後告訴人丁○○於翌日早上七時三十分許，又到伊在台
    中市○○○路九十六號之住處時，伊亦僅受丁○○毆打，而未與之互毆，本案告
    訴人丁○○等人之指訴內容彼此不符，告訴人戊○○○及被害人壬○○之傷勢又
    極輕微，至有可能係因日常起居不慎碰撞物品所導致，且其等驗傷單之日期均為
    五月八日，受理告訴人戊○○○等人報案之警員辛○○又證稱未發現告訴人戊○○○等人有頭髮凌亂、服裝儀容不整、及身體受傷情事，顯見伊確無告訴人丁○○等人所指訴之傷害犯行，本案實係告訴人丁○○與伊感情不睦，又被伊訴究傷
    害罪責，才與告訴人戊○○○等人聯合對伊為不實之指訴，伊應不為罪等情。
二、第查：（一）本案被告於八十九年五月七日下午三時許，有在台中縣大雅鄉○○
    路玉水巷五十一號對告訴人戊○○○及被害人壬○○為前開犯行，業據告訴人戊○○○、己○○，及在場之丁○○、馬金聲等人指證甚詳，且有行政院衛生署台
    中醫院所出具之診斷證明書二紙附卷可稽。就被告如何毆打告訴人戊○○○之頭
    部，及如何捉住壬○○欲將其推出門外，告訴人戊○○○，及在場之丁○○、馬
    金聲等人在警訊與偵審中所指述之情節亦大致相符。且若無此事，其等豈會為頭
    部一處瘀傷、及右肩一處瘀傷之輕微傷害，即立赴警局構詞誣陷被告，嗣並於偵
    審中，一直要求被告之兄乙○○（當日亦有偕同被告到場）出庭作證之理。被告
    辯稱並無上開犯行，尚難採信。（二）本案被告於八十九年五月八日早上七時三
    十分許，於告訴人丁○○到台中市○○○路九十六號之住處找伊理論時，又有延
    承上開普通傷害之概括犯意，再與丁○○互毆，而用力掐住丁○○之脖子，並推
    碰鐵門，致使告訴人丁○○受有頸部四處瘀傷、胸部一處瘀傷、及左中指裂傷等
    普通傷害，上情亦據告訴人丁○○堅指不移，並提出行政院衛生署台中醫院所出
具之診斷證明書一紙附卷為證。雖案發當時，無人在場目賭伊等互毆之情，惟住
    居對面之證人徐珞琪，於原審法院審理丁○○被訴傷害案件（八十九年度易字第
    三二三二號）時，既到庭證稱：「我先聽到門外有女性的聲音在喊救命，我就把
    我們家門打開，因我們家外面樓梯間的燈很暗，看不太清楚，我看到對門有二人
    在紗窗門裡面，丁○○說甲○○打他，甲○○則稱丁○○打他，當時二個人都在
    對，當時丁○○有說甲○○有掐他的脖子，他有要給我看他的脖子」等語，核
    與告訴人丁○○所述大致相符，堪證告訴人丁○○應有遭受被告毆打而喊救命之
    情事。被告辯稱係告訴人丁○○在毆打伊之身體時，邊喊救命，尚難認與情理相
    符，所辯顯不可採信。（三）本案被告於本院審理時，雖聲請訊問證人丙○○（
    被告之姐）、乙○○（被告之兄），欲證明伊於八十九年五月七日下午三時許，
    在台中縣大雅鄉○○路玉水巷五十一號，並未對告訴人戊○○○及被害人壬○○
    為前開犯行。惟經本院隔離訊問結果，證人乙○○證稱被告僅有走至門口乙節，
    核與被告坦承伊有進入屋內，及證人丙○○亦證明被告有進入屋內乙情尚有不符
    ，是證人乙○○證稱：被告並未進入屋內為本案犯行云云，尚不足採信。又證人
    丙○○既證稱被告有進入屋內，其則留在屋外。則被告進入屋內之後，有無對告
    訴人戊○○○及被害人壬○○為前開犯行，證人丙○○又豈能得知？是亦不能以
    證人丙○○證稱未見到被告毆打告訴人戊○○○等人，即據為被告未犯本案前開
    犯行之證據。又本案告訴人丁○○等人於八十九年五月七日下午三時遭受被告毆
    打之後，即到台中縣警察局豐原分局馬岡派出所報案，被告亦有隨後趕至，此係
    被告所是認之事實，並經受理報案警員辛○○於偵、審中證明屬實。當時尚未發
    生翌日被告與丁○○互毆事件，告訴人丁○○自不可能會預見其在日後會遭被告
    訴究傷害刑責。是本案被告辯稱告訴人丁○○係因遭伊訴究傷害刑責，才與告訴
    人戊○○○等人聯合對伊為不實之指訴，尚難採信。又本案告訴人丁○○等人於
    八十九年五月七日下午到台中縣警察局豐原分局馬岡派出所報案之時，受理報案
    警員辛○○並未審視其等所受傷勢，而係叫其等去驗傷，此情亦據證人辛○○於
    偵、審中證述無誤。且因告訴人戊○○○及被害人壬○○所受上開傷勢尚屬輕微
    ，亦難以其等到警局之時，頭髮有無凌亂、或服裝儀容有無不整等情，資為被告
    有無此部分傷害犯行之認定依據。另告訴人戊○○○等人於翌日前去驗傷，並再
    據以提出告訴，亦無違常。是本案被告以受理報案警員辛○○不知告訴人身受何
    傷，及告訴人所提出診斷證明書之日期均係八十九年五月八日，以及告訴人戊○○○頭髮並未凌亂、或服裝儀容並無不整等情，即辯稱其無此部分傷害犯行，並
    認診斷證明書不得作為本案犯罪證據，均無可採信。（四）綜上所述，本院認被
    告前開犯罪事證已甚明確，其上開犯行均堪認定。
三、核被告所為，係犯刑法第二百七十七條第一項之傷害罪，復屬家庭暴力防治法第
    二條第二項之家庭暴力罪。其先後多次傷害犯行，其犯罪時間密接，所犯構成要
    件相同，顯係基於概括犯意反覆而為，應依連續犯之規定論以一罪，並加重其刑
    。
四、公訴人雖又指訴：被告於八十九年五月七日下午三時許，在台中縣大雅鄉○○路
    玉水巷五十一號之住處，亦有因為前開原因，而以拳頭毆打告訴人丁○○之胸部
    ，使告訴人丁○○之胸部瘀傷，經告訴人丁○○提出告訴，因認被告此部分亦涉
    有刑法第二百七十七條第一項之傷害罪等情。惟被告矢口否認伊有此部分之犯行
    。經查：本案告訴人丁○○於警訊時，係指訴被告有於前開時、地，用左手打中
    其右手肘，此後其即跑出門外，此有警訊筆錄附卷可稽。惟告訴人丁○○所提出
    之診斷證明書，並無右手肘受傷之記載，告訴人丁○○之右手肘既未受傷，自難
    認定被告有此傷害犯行。雖告訴人丁○○於本院訊問時，改稱當時被告亦有打到
    其左手中指。惟告訴人戊○○○於本院訊問時，並未指證被告當時有傷害告訴人
    丁○○之左手中指。另告訴人丁○○之姐馬金聲於偵查中，則指證被告當時係傷
    害告訴人丁○○之胸部。其等三人上開指證既均不相符，且告訴人丁○○所提出
    之診斷證明書，又係其於翌日早上遭受被告毆打之後，前去驗傷而經醫院開立，
    則告訴人丁○○所受前開傷害，自有可能均係其於八十九年五月八日早上遭受被
    告毆打所致。參酌上情，本院認公訴人被告於八十九年五月七日下午三時許，在
    台中縣大雅鄉○○路玉水巷五十一號之住處，亦有因為前開原因，而以拳頭毆打
    告訴人丁○○部分，尚屬犯罪不能證明。惟因公訴人認被告先後多次傷害犯行，
    有連續犯之裁判上一罪關係，爰不就此另為被告無罪之諭知，併此敘明。
五、原審判決就被告前開所犯，予以論罪科刑，固非無見，惟被告並無前開於八十九
    年五月七日下午三時許，在台中縣大雅鄉○○路玉水巷五十一號之住處，以拳頭
    毆打告訴人丁○○，使告訴人丁○○受傷之犯行，原審判決認定被告有此犯行，
    尚有未合。是被告上訴否認全部犯罪，雖無可採信，但被告上訴指謫原審判決此
    部分不當，則為有理由，自應由本院將原審判決撤銷，並予以改判。爰審酌被告
    之品行、犯罪動機、所生危害、犯罪後尚未與告訴人達成民事和解、及其與告訴
    人丁○○互毆而被傷害部分，告訴人丁○○被判處罰金一千元等情，量處拘役四
    十日，並諭知易科罰金之折算標準。
六、據上論斷，應依刑事訴訟法第三百六十九條第一項前段、第三百六十四條、第二
    百九十九條第一項前段、刑法第五十六條、第二百七十七條第一項、第四十一條
    第一項前段，罰金罰鍰提高標準條例第一條、第二條，判決如主文。
本案經檢察官庚○○到庭執行職務。
中      華      民      國      九十     年       七      月    十一    日
                                  臺灣高等法院臺中分院刑事第三庭
                                        審判長法  官  方  艤  駐
                                              法  官  劉  連  星
                      法  官  廖  柏  基
右正本證明與原本無異。
不得上訴。
                                              書記官  柯  孟  伶
中      華      民      國      九十     年       七      月     十二   日
附錄條文
刑法第二百七十七條第一項：
傷害人之身體或健康者，處三年以下有期徒刑、拘役或一千元以下罰金。
                                                                        Ｉ


司法院資訊處製作；財團法人民間司法改革基金會備份。
